【裁判字號】    89,上更(一),344
【裁判日期】    890525
【裁判案由】    違反槍砲彈藥刀械管制條例
【裁判全文】
臺灣高等法院刑事判決                        八十九年度上更(一)字第三四四號
    上  訴  人
    即  被  告  甲○○
    指定辯護人  經貴雯  律師
右上訴人因違反槍砲彈藥刀械管制條例案件，不服臺灣臺北地方法院八十八年度訴字
第一三二七號，中華民國八十八年十月三十日第一審判決（起訴案號：臺灣臺北地方
法院檢察署八十八年度偵字第一六九一一號）提起上訴，經最高法院第一次發回更審
，本院判決如左：
    主      文
上訴駁回。
    事      實
一、甲○○曾於民國（下同）八十一年間，因違反麻醉藥品管理條例及槍砲彈藥刀械
    管制條例等案件，經本院先別判處有期徒刑六年四月及四月，並定其應執行有期
    徒刑六年六月確定，於八十四年一月十四日假釋出獄，假釋期間於八十七年五月
    十六日縮短刑期屆滿，以執行完畢論。仍不知悔改，復於八十八年二月間某日（
    起訴書誤載為八十三、四年間），在台北縣三重市○○路某模型店內，分別以新
    台幣（下同）七千元及二千五百元之價格，購得仿ＣＯＬＴ廠半自動手槍之金屬
    玩具手槍與仿ｄｅｒｒｉｎｇｅｒ雙管手槍之金屬玩具手槍各乙枝，再以每盒三
    百元之價格，購得玩具槍用金屬彈殼二盒。旋即基於製造具有殺傷力槍枝之概括
    犯意，先在同年五、六月間某日，未經許可，在其臺北市○○區○○路一五五巷
    二五號二樓住處，以在跳蚤市場以三千元所購入之鐵製土造槍管乙支，將該仿Ｃ
    ＯＬＴ廠半自動手槍之金屬玩具手槍之槍管更換為鐵製土造槍管，製造為具有殺
    傷力之改造四五手槍（槍枝管制編號：第0000000000號），復於八十
    八年七月初某日（在八十七年七月二十一日前），在其住處，未經許可，將前開
    仿ｄｅｒｒｉｎｇｅｒ雙管手槍製造之金屬玩具手槍上方槍管內阻鐵以銼刀、鑽
    頭拆除，使成為可以擊發適用之子彈，將該槍枝上方槍管部分，改造成為具有殺
    傷力之改造掌心雷手槍（槍枝管制編號：第0000000000號）。嗣甲○
    ○為圖改造前開購入之金屬彈殼，俾供為該二把改造槍支擊發打玩之用，復於同
    年五月間某日，在台北市○○○路某商店購買六ｍｍ鋼珠，旋基於概括犯意，自
    同年五月間某日起至年七月初某日止（在同年七月廿一日之前），連續十一次，
    在其住處，將購入之玩具槍用金屬彈殼加裝該６ｍｍ鋼珠，再填上原彈殼所附之
    底火，改造成具殺傷力之土製子彈（共十一顆），每次改造乙顆，即先後在其住
    處內，陸續將其中十顆改造具殺傷力之土製子彈，裝填在改造之四五手槍內，朝
    房屋內所置厚紙板試射擊發成功。嗣於同年七月二十一日下午一時三十分許，因
    警方執行「防搶」勤務，在台北市○○路一三七號「ＯＫ便利商店內」內，先行
    查獲甲○○涉嫌非法持有第二級毒品安非他命（尚未據檢察官起訴），嗣甲○○
    乃在警訊時，向警方辦案人員自首其前開非法改造槍枝、子彈行為，報繳並帶同
    警方前往其住處扣得該改造具殺傷力之仿ＣＯＬＴ廠半自動四五手槍、改造具殺
    傷力之仿ｄｅｒｒｉｎｇｅｒ雙管掌心雷手槍各乙枝，及具殺傷力之改造子彈乙
    顆（惟該顆子彈已經鑑驗機關試射用罄）及甲○○所有供改造槍支所用之砂輪鑽
    頭三十一顆、供製造子彈預備用金屬彈殼三顆（起訴書誤載為不具殺傷力之子彈
    ）。
二、案經甲○○自首及臺北縣警察局永和分局報請臺灣臺北地方法院檢察署檢察官偵
    查起訴。
    理      由
一、右揭事實，迭據上訴人即被告甲○○於警訊時及偵、審中坦承不諱，復有被告改
  造而成之四五手槍及改造掌心雷手槍各一枝及被告自承為其所有供其改造槍支所
    用之砂輪鑽頭三十一顆、預備供改造子彈所用之金屬彈殼三顆扣案可資佐證。且
    為警查扣之手槍及子彈經送內政部警政署刑事巷警察局鑑驗結果，經認「一、送
    鑑改造四五手槍一枝，認係仿ＣＯＬＴ廠半自動手槍製造之金屬玩具手槍更換土
    造金屬槍管而成之改造手槍，機械性能良好，認具殺傷力。二、送鑑改造掌心雷
    一枝，認係仿ｄｅｒｒｉｎｇｅｒ雙管手槍製造之金屬玩具手槍，其上方槍管阻
    鐵已拆除，下方槍管內具部分阻鐵；擊錘部分，上方完整，下方已斷裂；欠缺插
    稍；認以上方槍管可擊發適用之子彈，認具殺傷力。三、送鑑土製子彈六顆，其
    中：（一）一顆，認係玩具槍用金屬彈殼加裝直徑六ｍｍ之鋼珠改造而成，經試
    射結果，能擊發，認具殺傷力‧‧‧」等語，有內政部警政署刑事警察局八十八
    年八月三日刑鑑字第七四三二五號鑑驗通知書乙份附卷足稽（見偵查卷第二十頁
    ），被告甲○○於原審訊問時亦不否認其將裝填鋼珠改造而成之子彈，裝入扣案
    之槍枝試射後，除可順利擊發外，更可穿透堅實之厚紙板等語（見原審卷第二十
    四頁反面），嗣經本院再傳訊負責本件槍枝鑑定之內政部警政署刑事警察局鑑定
    人員陳博文亦庭証稱：「（問：改造之四五手槍是否更換土造金屬槍管而成之改
    造手槍？）、是的。」、「（問：是否具殺傷力？）、是的。」、「改造掌水雷
    ，其上方槍管部分阻鐵已拆除，擊錘部分上方完整，下方已斷裂，欠缺插梢，為
    何仍具有殺傷力？）、雖然擊錘部分下方已斷裂，但他同時可擊發二發，即使下
    方已斷裂，仍可擊發上方，仍具殺傷力，另外雖欠缺插梢，只是在裝彈時無法固
    定而已，放下來時還是可以打（即擊發），不影響射擊與擊發。」、「子彈的彈
    頭是鋼珠，我們有用試射台試射，應該有火藥，才有力道把子彈射出去。」等語
    （見本院卷第二十頁及反面），足徵該改造之掌心雷雙管手槍之下方擊錘雖已斷
    裂，惟上方之擊錘仍屬完好，尚可自上方槍管射擊適當之子彈甚明，與另把改造
    之四五手槍及改造之子彈，應均具殺傷力無訛。被告所犯証明確，其犯行洵堪認
    定，應依法論科。
二、核被告甲○○未經許可製造可發射金屬、子彈具殺傷力之槍枝及未經許可製造具
    殺傷力子彈所為，分別係犯槍砲彈藥刀械管制條例第十一條第一項製造可發射金
    屬、子彈槍砲罪、同條例第十二條第一項之製造子彈罪，又被告持有槍、彈之低
    度行為應分別為製造槍、彈之高度行為所吸收，均不另論罪。又被告係於購入該
    二把玩具手槍後，即未經許可，先後於八十七年五、六月間某日及同年七月初某
    日，將該二把玩具手槍改造為具殺傷力之四五手槍及掌心雷雙管手槍，復為供前
    開二把改造手槍射擊之用，復再未經許可，先後自八十七年五月間某日起至年七
    月初某日止，以鋼珠裝填先後分十一次，改造十一顆具殺傷力之子彈，俾供為該
    二把改造槍枝射擊之用，業據被告甲○○於本院調查時供明（見本院卷第十九頁
    反面），顯見被告係先行改造前開具殺傷力之四五手槍完成後，始再為供射擊時
    ，再改造子彈供擊發之用，至八十七年七月初某日，始再改造該掌心雷雙管手槍
    ，並改造子彈供該槍射擊，而非在同一時間、地點，同時改造該二把槍枝及子彈
    洵無疑議。足徵被告先後二次改造槍枝及先後十一次改造子彈行為，均分別基於
    概括犯意而為，且時間各均緊接，犯罪構成要件復分別相同，皆屬連續犯各以一
    罪論，並均依法加重其刑（最高法院八十二年度台上字第四○一九號、第五三三
    四號刑事判決參照）。又被告改造子彈之目的，係在供該改造之二把槍枝射擊之
    用，已如前述，顯見被告所犯二罪間，有手段、目的之牽連關係，應從一重之槍
    砲彈藥刀械管制條例第十一條第一項之罪處斷，公訴意旨認被告所犯二罪間，應
    屬想像競合犯關係，容有未洽，附此敘明。又被告曾於八十一年間，因違反麻醉
    藥品管理條例及槍砲彈藥刀械管制條例等案件，經本院先別判處有期徒刑六年四
    月及四月，並定其應執行有期徒刑六年六月確定，於八十四年一月十四日假釋出
    獄，假釋期間於八十七年五月十六日縮短刑期屆滿，以執行完畢論，有台灣高等
    法院檢察署刑案紀錄簡覆表一份在卷足考，並經被告供承在卷，其於有期徒刑執
    行完畢後，五年內再犯有期徒刑以上之本罪，為累犯，應依法加重其刑，並遞加
    重之。又被告於警方查獲其持有第二級毒品安非他命時，尚未發現其製造槍、彈
    之行為前，即主動向警方自首其製造槍枝、子彈之犯行，並帶同警方至其住處報
    繳其持有之全部槍枝、子彈而接受偵訊，業據證人即查獲本案之警員吳承祥於原
    審訊問時結證明確（見原審八十八年九月二十三日訊問筆錄），應屬對於未發覺
    之犯罪自首其罪而接受裁判，應依槍砲彈藥刀械管制條例第十八條第一項前段規
    定減輕其刑，並先加後減之。
三、原審以被告所犯罪証明確，援引槍砲彈藥刀械管制條例第十一條第一項、第十二
    條第一項、第十八條第一項前段、刑法第十一條前段、第五十六條、第五十五條
    、第四十七條、第四十二條第二項、第三十八條第一項第一款、第二款，現行法
    規所定貨幣單位折算新台幣條例第二條，罰金罰鍰提高標準條例第二條，審酌被
    告違法改造玩具手槍、彈，雖足以危害公共安全，但其持有扣案改造四五手槍、
    掌心雷手槍及子彈僅在家中射擊厚紙板，並未持之供犯罪使用，行為尚非嚴重及
    其品行、智識程度及其犯罪後供認不法可見態度良好等一切情狀，量處被告有期
    徒刑伍年伍月，併科罰金新台幣拾伍萬元，並諭知罰金易服勞役之折算標準。復
    說明按人民身體之自由應予保障，憲法第八條設有明文。限制人身自由之法律，
    其內容須符合憲法第二十三條所定要件。查保安處分係對受處分人將來之危險性
    所為拘束其身體、自由等之處置，以達教化與治療之目的，為刑罰之補充制度。
    本諸法治國家保障人權之原理及刑法之保護作用，其法律規定之內容，應受比例
    原則之規範，使保安處分之宣告，與行為人所為行為之嚴重性、行為人所表現之
    危險性，及對於行為人未來行為之期待性相當。茲槍砲彈藥刀械管制條例第十九
    條第一項規定：「犯第七條、第八條、第十條、第十一條、第十二條第一項至第
    三項、第十三條第一項至第三項之罪，經判處有期徒刑者，應於刑之執行完畢或
    赦免後，令入勞動場所，強制工作，其期間為三年。」此項規定不問對行為人有
    無預防矯治其社會危險性之必要，一律宣付強制工作三年，限制其中不具社會危
    險性之受處分人之身體、自由部分，其所採措施與所欲達成預防矯治之目的及所
    需程度，不合憲法第二十三條所定之比例原則，犯上開條例第十九條所定之罪，
    不問對行為人有無預防矯治其社會危險性之必要，一律宣付強制工作三年之部分
    ，與本解釋意旨不符，應自本解釋公布之日起不予適用。犯該條例第十九條第一
    項所列舉之罪，依個案情節符合比例原則部分，固應適用該條例宣告保安處分；
    至不符合部分而應宣告保安處分者，則仍由法院斟酌刑法第九十條第一項規定之
    要件，依職權為之，以上有司法院大法官會議解釋釋字第四百七十一號解釋可資
    參照。認本件被告先前並無違反槍砲彈藥刀械管制條例案件之不法非行，有上開
    前科資料在卷足考，且參考其為警方查獲非法持有安非他命之情節後，即主動向
    警方自首其非法製造具殺傷力改造手槍及子彈等舉止，復於原審審理時坦承一切
    犯行，顯見犯罪習性並非嚴重，再考諸被告製造槍、彈完成後並未持之犯罪等情
    （依其所述僅持之在家中射擊厚紙板），尤徵其尚無重大破壞社會秩序之情事。
    是以本案就被告所為行為之嚴重性、行為人所表現之危險性及對於行為人未來行
    為之期待性與所犯槍砲彈藥刀械管制條例第十九條第一項所列舉之罪，並不符合
    比例原則，參考上述前開司法院大法官會議解釋意旨，本件爰不依該條例規定宣
    告保安處分之理由。復認扣案改造四五手槍一枝（槍枝管制編號0000000
    000）、改造掌心雷雙管手槍一枝（槍枝管制編號0000000000）均
    係違禁物，另扣案之砂輪鑽頭三十一顆、玩具子彈金屬彈殼三顆均為被告所有，
    供製造槍枝或子彈所用或預備用之物如前所述，並據被告明白承認（參原審八十
    八年十月廿九日訊問筆錄），爰分別依刑法第三十八條第一項第一款、第二款規
    定併予宣告沒收；復認案之改造子彈一顆因已經鑑驗機關試射擊發而不存在，以
    及其餘扣案之「玩具槍用金屬彈殼加裝直徑６ｍｍ之塑膠彈丸」二顆，經鑑驗機
    關認為「因不具金屬彈頭，依現狀，認均不具殺傷力」等情，有前揭刑事局之鑑
    驗通知書附卷可憑，且無證據足資證明係供被告犯罪所用之物，即勿庸宣告沒收
    。再被告製造槍枝所用之銼刀並未扣案，復據被告自承已經滅失不見（參原審同
    前訊問筆錄），爰亦不另為沒收之諭知，而合併說明，認事用法，允無違誤，量
    刑妥適，被告上訴意旨仍執陳詞否認其為連續犯，據以指摘原判決失當，為為理
    由，應駁回其上訴。
四、據上論斷，應依刑事訴訟法第三百六十八條，判決如主文。
本案經檢察官蔡薰慧到庭執行職務。
中    華    民    國    八十九    年       五       月      二十六      日
                            臺灣高等法院刑事第十六庭
                                審判長法  官  許  增  男
                                      法  官  蔡  彩  貞
                                      法  官  黃  鴻  昌
右正本證明與原本無異。
如不服本判決應於收受送達後十日內向本院提出上訴書狀，其未敘述上訴之理由者並
得於提起上訴後十日內向本院補提理由書（均須按他造當事人之人數附繕本）。
                                      書記官  黃  千  鶴
中    華    民    國    八十九    年  五      月      二十九      日
附錄：本案論罪科刑法條全文
槍砲彈藥刀械管制條例第十一條第一項：
未經許可製造、販賣或運輸第四條第一款所稱其他可發射金屬或子彈具有殺傷力之各
式槍砲者，處五年以上有期徒刑，併科新台幣一千萬元以下罰金。
槍砲彈藥刀械管制條例第十二條第一項：
未經許可，製造、販賣或運輸子彈者，處一年以上七年以下有期徒刑，併科新台幣五
百萬元以下罰金。


司法院資訊處製作；財團法人民間司法改革基金會備份。
